臺灣士林地方法院行政訴訟判決　
111年度交字第95號
原      告  蔣長青  
被      告  臺北市交通事件裁決所

代  表  人  蘇福智  
上列當事人間交通裁決事件，原告不服被告民國111年2月18日北
市裁催字第22-ZBB861522、22-ZBB861523、22-ZBB861524、22-
ZBB861525號裁決，提起行政訴訟，本院判決如下：
    主  文
原告之訴駁回。
訴訟費用新臺幣參佰元由原告負擔。
    事實及理由
一、程序事項：
　㈠按「地方法院行政訴訟庭收受前條起訴狀後，應將起訴狀繕
    本送達被告。被告收受起訴狀繕本後，應於二十日內重新審
    查原裁決是否合法妥當，並分別為如下之處置：一、原告提
    起撤銷之訴，被告認原裁決違法或不當者，應自行撤銷或變
    更原裁決。但不得為更不利益之處分。…四、被告重新審查
    後，不依原告之請求處置者，應附具答辯狀，並將重新審查
    之紀錄及其他必要之關係文件，一併提出於管轄之地方法院
    行政訴訟庭。」行政訴訟法第237條之4第1項、第2項第1、4
    款定有明文。查被告於111年2月18日北市裁催字第22-ZBB86
    1522、22-ZBB861523、22-ZBB861524、22-ZBB861525號裁決
    書，原告不服該裁決，提起行政訴訟，被告重新審查後，被
    告認原處分第ZBB861522、ZBB861523、ZBB861525號違規，
    分別因使用方向燈似已達到警示其他車輛之效果及有道路交
    通管理處罰條例第85條之1第2項連續舉發規定之適用，爰予
    以免罰（見本院卷第28、37、38頁）。是被告重新審查後，
    僅認原處分中之前揭三件裁決同意撤銷，並未完全依原告之
    請求而為處置，本件應就被告部分撤銷後之裁決內容，即北
    市裁催字第22-ZBB861524號裁決進行審理。
　㈡本件係因原告不服被告民國111年2月18日北市裁催字第22-Z
　　BB861524違反道路交通管理事件裁決書（下稱原處分）裁處
　　罰鍰新臺幣（下同）3,300元，並記違規點數1點，經核屬行
　　政訴訟法第237條之1第1項第1款規定之交通裁決事件，爰依
　　同法第237條之7規定，不經言詞辯論，逕為判決。
二、爭訟概要：
　　原告駕駛訴外人和雲行動服務股份有限公司台南分公司所有
    RDE-0390號租賃小客車（下稱系爭車輛）於110年9月22日17
    時許，在國道1號南向124.7公里處，因「行駛高速公路未依
    規定變換車道」之違規事實，經內政部警政署國道公路警察
    局第二警察大隊（下稱舉發機關）員警製單舉發，有國道警
    交字第ZBB000000 號舉發違反道路交通管理事件通知單可稽
    （下稱系爭舉發通知單，見本院卷第48頁），嗣經被告以原
    告有前揭違規事實，而依道路交通管理處罰條例第33 條第1
    項第4款，以原處分對原告為裁罰，原告於111 年3月18日提
    起本件行政訴訟。
三、原告主張：
　　伊為車輛租用人並非實際駕駛人，實際駕駛人為許雅華先生
    ，請查核等語。並聲明：原處分撤銷。
四、被告答辯：
　㈠本案車主依據汽車出租單歸責原告，原告亦未否認其為承租
    人，如原告認該違規應再歸責他人者，應於應到案日期(111
    年1月28日)前檢附相關資料向處罰機關告知應歸責人，否則
    依最高行政法院107年6月14日107年判字第349號行政判決意
    旨可知，即使原告並非實際駕駛人，如逾越應到案日期仍未
    依規定辦理歸責實際駕駛人時，即視為實施該交通違規行為
    之汽車駕駛人，並生失權之效果，不可以再就其非實際違規
    行為人之事實為爭執。
　㈡卷查第ZBB861524號案經舉發機關就違規事實查復，經審視檢
    舉人提供影像(檔案名稱：ZBB861523,ZBB861524.mp4)，RDE
    -0390號車（即系爭車輛）於110年9月22日17時00分許，在
    國道1號南向124.7公里處，(影片時間：17：00：02至04秒)
    由內側車道變換至中線車道，未依規定全程使用方向燈屬實
    ，舉發機關爰依處罰條例第33條第1項第4款「行駛高速公路
    未依規定變換車道(內側車道變換至中線車道未依規定全程
    使用方向燈)」規定舉發等語。並聲明：原告之訴駁回。
五、本院之判斷：
　㈠按「汽車行駛於高速公路、快速公路或設站管制之道路，不
    遵使用限制、禁止、行車管制及管理事項之管制規則而有下
    列行為者，處汽車駕駛人新臺幣三千元以上六千元以下罰鍰
    ：…四、未依規定變換車道。…」、「汽車駕駛人有下列各款
    所列條款之一者，除依原條款處罰鍰外，並予記點：一、有
    第三十三條第一項…情形之一者，各記違規點數一點。」，
    道路交通管理處罰條例第33條第1項第4款、第63條第1項第1
    款定有明文。又依道路交通管理處罰條例第33條第6項授權
    訂定之高速公路及快速公路交通管制規則第11條第2款規定
    ：「汽車在行駛途中，變換車道或超越前車時，應依標誌、
    標線、號誌指示，並不得有下列情形：…二、未依規定使用
    方向燈。…」。再按「行車遇有轉向、減速暫停、讓車、倒
    車、變換車道等情況時所用之燈光及駕駛人之手勢，應依下
    列規定：…六、變換車道時，應先顯示欲變換車道方向之燈
    光或手勢。」，道路交通安全規則第91條第1項第6款定有明
    文。另按「對於違反本條例之行為者，民眾得敘明違規事實
    或檢具違規證據資料，向公路主管或警察機關檢舉，經查證
    屬實者，應即舉發。但行為終了日起逾七日之檢舉，不予舉
    發。」，道路交通管理處罰條例第7條之1定有明文。
　㈡另按違反道路交通管理事件統一裁罰基準及處理細則第1條規
    定：「本細則依道路交通管理處罰條例第92條第4項規定訂
    定之」、第2條第1項、第2項規定：「處理違反道路交通管
    理事件之程序及統一裁罰基準依本細則之規定辦理。前項統
    一裁罰基準，如附件違反道路交通管理事件統一裁罰基準表
    。」，核上開統一裁罰基準及處理細則之規定，就其立法目
    的及功能，乃為防止處罰機關枉縱或偏頗，依道路交通管理
    處罰條例第92條第4項所授權交通部會同內政部訂定「違反
    道路交通管理事件統一裁罰基準及處理細則」及其附件「違
    反道路交通管理事件統一裁罰基準表」，用以維持裁罰之統
    一性與全國因違反道路交通管理事件受處罰民眾之公平，不
    因裁決人員不同，而生偏頗，寓有避免各監理機關於相同事
    件恣意為不同裁罰之功能，並非法所不許，於憲法上保障人
    民財產權之意旨並無牴觸（此並有司法院大法官會議釋字第
    511 號解釋意旨理由足資參照），並無違反法律保留原則。
    再依本件違規行為時點之違反道路交通管理事件統一裁罰基
    準表，既係基於母法之授權而為訂定，且就違反道路交通管
    理事件統一裁罰基準及處理細則附件所示統一裁罰基準表中
    有關道路交通管理處罰條例第33條第1項第4款之裁罰基準內
    容（基準表就不同違規車種，其可能衍生危害交通安全之輕
    重不同，而區分有小型車、大型車、載運危險物品車輛，並
    就其是否逾越於期限內繳納或到案聽候裁決之期限不同，分
    別裁以不同之罰鍰標準，其衍生交通秩序危害，既不相同，
    分別處以不同之罰鍰，符合相同事件相同處理，不同事件不
    同處理之平等原則。），並未牴觸母法，是被告自得依此基
    準而為裁罰。
　㈢本院依職權勘驗影片，其結果如下：
　　⒈檔案名稱：ZBB861523,ZBB861524。影片上顯示「2021/09/
      22 16：59：48」國道1號高速公路之該路段為3線車道，
      車道間繪設有白虛線之車道線用以區隔。檢舉人車輛行駛
      於內線車道，系爭車輛行駛於右前方之中線車道，車牌號
      碼000-0000則清晰可見，道路右側設有「造橋 頭屋 右線
      」之告示牌。於時間16：59：51，系爭車輛靠中線車道左
      側行駛，其左側輪胎位於白虛線上方。於時間16：59：52
      ～16：59：53，系爭車輛左側方向燈亮起，且開始向左變
      換車道。於時間16：59：54，系爭車輛完全變換至內線車
      道之檢舉人車輛前方，且左側方向燈熄滅。於時間16：59
      ：55～17：00：00，系爭車輛及檢舉人車輛持續行駛於內
      線車道，車道上方設有「124.5K」之標誌，可辨別該地點
      應為國道1號南下124.5公里處。於時間17：00：01～17：0
      0：05，系爭車輛前方內側車道有1小客車行駛，系爭車輛
      向右變換至中線車道，且其並未使用右側方向燈，檢舉人
      車輛亦隨其後變換至中線車道。於時間17：00：06～17：0
      0：07，系爭車輛及檢舉人車輛持續於中線車道行駛，檢
      舉人車輛與系爭車輛間距離縮短。影片結束。
　　⒉前開影片拍攝影像連續一致，場景、光彩、色澤均屬常態
      自然呈現，而無任何不協調一致之處。
　㈣依前揭勘驗結果所示，該處道路原為3線車道，系爭車輛原行
    駛於內線車道，而於時間17：00：01～17：00：05，系爭車
    輛於未使用右側方向燈之狀況下，由內線車道變換至中線車
    道。是足認原告駕駛系爭車輛於前揭時、地，有「行駛高速
    公路未依規定變換車道」之違規事實，應堪認定。
　㈤原告主張伊僅為系爭車輛之租用人並非車輛實際駕駛人云云
    。惟按「…汽車所有人有時不一定是實際違規的行為人，為
    使真正應歸責者為自己的交通違規行為負責，也慮及監理、
    逕行舉發交通違規之處罰是大量而反覆性的行政行為，乃要
    求受舉發人如果認為受舉發之違規行為應歸責他人，必須在
    一定時間內，檢證告知應歸責人以辦理歸責，逾期未依規定
    辦理，仍依各該違反條款規定處罰。換言之，逾期未依規定
    辦理歸責之受舉發人即汽車所有人，即視為實施該交通違規
    行為之汽車駕駛人，並生失權之效果，不可以再就其非實際
    違規行為人之事實為爭執。否則，如容許受舉發人逾期仍可
    爭執其非實際應歸責者，無異使處罰條例第85條第1 項『逾
    期仍依違反條例規定處罰』之規定成為具文，應非立法本意
    。（最高行政法院107 年度判字349號判決意旨參照）」。
    查系爭車輛所有人於接獲舉發機關所開立之舉發違規通知單
    後，已提出原告之租賃契約，並將本案違規行為歸責與系爭
    車輛之承租人（即原告)，依系爭車輛租賃契約所載，出車
    時間為2021/09/18，還車時間為2021/09/22，有歸責申請書
    、系爭車輛租賃契約可佐（見本院卷第56、57頁）。嗣被告
    即函知原告有關系爭車輛之所有人已將違規事實歸責於原告
    ，並將違規通知單之應到案日更改為111年1月28日，此亦有
    被告111年12月6日北市裁管字第1103198068號函、送達證書
    可稽（見本院卷第52、53、66頁）。本件系爭車輛之違規時
    間係於原告承租之期間，原告就承租之車輛即有基本管理維
    護之義務，若認為駕駛系爭車輛違規之人並非其本人，則應
    於舉發通知單所載之應到案期限內即111年1月28日前，主動
    向被告辦理歸責於實際駕駛人，否則即不能於後續逾應到案
    期限後再就其非違規行為人為爭執，原告既未於舉發通知單
    所載到案日期前檢附相關證據向被告告知應歸責之實際駕駛
    人，揆諸前揭判決意旨，已生失權之效果，自不得就其非實
    際違規行為人部分再為爭執，是以原告之此部分之主張，尚
    無可採。
六、綜上所述，原告於前揭時、地，確有「行駛高速公路未依規
    定變換車道」之違規行為，被告以原處分裁罰，核無違誤，
    原告訴請撤銷原處分，為無理由，應予駁回。
七、本件第一審裁判費為300元，應由原告負擔，爰確定第一審
    訴訟費用額如主文第2項所示。
中　　華　　民　　國　　111 　年　　5 　　月　　6     日
　　　　　　　　　行政訴訟庭　法　官　徐文瑞
上為正本係照原本作成。
如不服本判決，應於判決送達後20日內，向本院提出上訴狀並表
明上訴理由（原判決所違背之法令及其具體內容或依訴訟資料可
認為原判決有違背法令之具體事實），其未載明上訴理由者，應
於提出上訴後 20 日內向本院補提理由書（上訴狀及上訴理由書
均須按他造人數附繕本，如未按期補提上訴理由書，則逕予駁回
上訴），並應繳納上訴裁判費新臺幣750元。
中　　華　　民　　國　　111 　年　　5 　　月　　6     日
　　　　　　　　　　　　　　　書記官　朱亮彰